【裁判字號】    95,易,1019
【裁判日期】    951017
【裁判案由】    行賄
【裁判全文】
臺灣桃園地方法院刑事判決              95年度易字第1019號
公  訴  人  臺灣桃園地方法院檢察署檢察官
被      告  甲○○
                    （另案
上列被告因行賄案件，經檢察官提起公訴（95年度偵字第11375
號），本院判決如下：
    主  文
甲○○不具依據法令從事公務之人員，或受公務機關委託承辦公
務之人之身分，對於依據法令從事公務之人員，關於違背職務之
行為，行求賄賂，處有期徒刑壹年，褫奪公權貳年。
    事  實
一、甲○○不具依據法令從事公務之人員，或受公務機關委託承
    辦公務之人之身分。緣張錫明、葉振鍊（起訴書誤載為葉振
    練）分別為任職於桃園縣政府警察局中壢分局文化派出所之
    巡佐、警員，負有勤區查察、巡邏、臨檢、守望、值班、備
    勤之勤務，為依據法令從事公務並有協助偵查犯罪職務之人
    員，接獲民眾報案檢舉轄區內桃園縣中壢市○○○路190 號
    內有違反毒品危害防制條例之犯罪情事，張錫明、葉振鍊遂
    於95年5 月6 日17時42分許前往上開地點進行查訪，見甲○
    ○背1 個背包步出上址，欲進入其駕駛車牌號碼6387-KS 號
    小客車離開現場之際，渠2 人見情況急迫，即上前表明身分
    盤查並請其出示證件及打開背包，甲○○旋打開背包，適為
    乙○○○○看見背包內有第二級毒品甲基安非他命6 包（均
    含甲基安非他命成分，另在其駕駛上開小客車內亦查獲6 包
    甲基安非他命，合計淨重130.33公克），因認甲○○涉犯毒
    品危害防制條例罪嫌（涉嫌販賣毒品部分，另案審理），而
    將其逮捕後帶回文化派出所調查時，甲○○因恐遭偵辦販賣
    毒品罪，即基於對依據法令從事公務之人員，關於違背職務
    行為行求賄賂之犯意，當場向張錫明及葉振鍊表示願交付新
    台幣（下同）100 萬元，請求警方將其釋放，要求渠2 人為
    違背職務之行為，惟為張錫明、葉振鍊斷然拒絕，並將其移
    送偵辦，始知上情。
二、案經桃園縣政府警察局中壢分局報告台灣桃園地方法院檢察
    署檢察官偵查起訴。
    理  由
一、訊據被告甲○○矢口否認上開行賄犯行，辯稱：警察逮捕我
    的時候，未表明身分並歐打伊，當時伊雖有講100 ，但當時
    警察從伊後面把伊脖子勒住，伊沒辦法呼吸，當時是隨便講
    講，看警察能不能不要再勒住伊，在內勤檢察官訊問時承認
    是因為警察叫伊這樣說，說這樣對伊有好處云云。
(一)被告辯稱：警察逮捕我的時候，未表明身分並歐打伊對其刑
    求，且其在內勤檢察官訊問時承認是因為警察叫伊這樣說，
    說這樣對伊有好處云云。惟查，被告於上揭時地經警查獲毒
    品後，解送臺灣桃園地方法院檢察署內勤檢察官訊問時，供
    稱：「（被警查獲後，有向警方行賄？）我是口頭上有向警
    方這樣講，我是說1 百，沒有說單位，但我心裡想的是1 百
    萬元，我因為驚嚇這樣跟警方講。」等情（95年度偵字第11
    375 號卷第33頁），迨於承辦檢察官訊問，並與查獲被告之
    員警葉振鍊對質時，證人葉振鍊於檢察官訊問查獲本案經過
    ，證稱：「（當時經過？）被告正要開車離開時，我們表明
    警察身分要盤查被告，被告當時身上背1 個背包，我們要求
    被告打開背包，被告就從背包裡面拿出安非他命，我們告知
    被告權利並準備要逮捕他並幫他上手銬，被告就說『長官，
    能不能1 百跟你們處理』，表示要給我們1 百萬元，我當場
    加以拒絕。」等情，被告供稱：「（對證人（葉振鍊）所言
    有何意見？）我有講1 百，但當時警察從後面把我脖子勒住
    ‧‧‧」等情（見同上偵查卷第37頁），可知被告於偵查中
    檢察官2 度偵訊，均未指訴警方有何違反法定程序將其逮捕
    之情事，果如警方逮捕被告時，若有違反法定程序之情事，
    證人丙○○○○於檢察官訊問時證述：當時有表明警察身分
    要盤查乙節，其為何未當場異議？顯見被告此部分所稱顯係
    飾卸之詞，自無足採。至被告辯稱：警察於逮捕伊時，有毆
    打伊，致其受傷，而抗辯警方刑求云云，但查被告於檢察官
    訊問及本院準備程序、審理時供稱：警察當時從背後把我脖
    子勒住等語（見同上偵查卷第37頁、本院卷第18、45頁），
    而證人張錫明、葉振鍊於本院審理時均否認毆打被告，結證
    稱：我們要上手銬，被告不讓我要上手銬要逃跑，我們要制
    伏他，有發生扭打等情（見本院卷第45、47頁）。綜述，互
    核被告供述與員警張錫明、葉振鍊證述，可知其所稱其為警
    查獲逮捕時，遭警毆打乙節，係指逮捕過程中因被告欲掙脫
    ，警察使用強制力加以逮捕，且在逮捕過程中造成被告受傷
    （如後述），此與本院向臺灣桃園看守所調閱被告入所時健
    康檢查表，被告自述：臉部、左肩、脖子、雙手擦傷、糖尿
    病（此點與被告被逮時受傷乙節無關）等語相符，可知被告
    之受傷並非出於警毆打，而係被告於遭警逮捕欲掙脫之際，
    遭警以強制力制伏所致。復觀之警方究以何方式？前後歷時
    多久？以何工具？對身體何部位？加以刑求，甚至刑求後使
    其何部分之筆錄記載為真實？何部分為不實？均未見被告具
    體指明，僅空言指摘警方對其刑求，其真實性實質懷疑。綜
    上所述，其辯稱遭警毆打刑求乙節，與事實不符，故其警詢
    供述係出於任意性，則被告警詢既係出於任意性，則其於偵
    查中所為與警詢時相同內容供述，自無非任意性自白繼續效
    力之問題。
(二)被告如何於前揭時地向員警張錫明、葉振鍊行賄之事實，業
    據證人乙○○○○於本院審理時結證稱：「我們在盤查被告
    時，被告身上斜背著一個包包，我們請他出示證件，他就把
    他的包包從身側移到正前方打開包包，他一打開包包，我往
    包包裡面看，看到毒品，我與丙○○○○就請他把包包裡面
    的東西拿出來，被告就遵照我們的指示把包包裡面的東西拿
    出來放在地上，起身後被告就跟我們說100 要處理，我與葉
    振鍊都沒有回應他的話，我準備拿起手銬要上銬，這時候被
    告就突然身體往前要穿過我與葉振鍊之間，我判斷他要逃跑
    ，我與葉振鍊立即壓制他，把他壓倒在地上。」、「（你事
    後有無詢問被告100 要處理是何意？）有，我們將被告帶回
    派出所製作筆錄時，我有問他，他說100 是錢，是100 萬的
    意思。」等情、證人丙○○○○於本院審理時亦結證稱：我
    們要執行逮捕的動作，這時被告對我們說：長官，我100 與
    你們處理，我就說你不用跟我們講這麼多，我們繼續要上他
    手銬，結果他有掙扎，不讓我們銬他手銬，後來我們感覺他
    要逃跑，我與張錫明就出手抓住被告，並制伏他等情在卷（
    見本院卷第44、47頁）。且參以被告於警詢時供稱：我一時
    害怕才會說出要求警方放掉我的代價1 百作為酬庸處理了事
    ，而所說1 百是錢的意思，是新台幣1 百萬元的意思等情（
    見同上偵查卷第10頁），迨至本院審理時亦坦稱：有向查獲
    員警說100 ，放我走等語（見本院卷第43頁）。復稽之，證
    人張錫明、葉振鍊於本院審理時到庭經交互詰問，已予被告
    行反對詰問及對質之機會，證人張錫明、葉振鍊仍為上述被
    告以1 百萬元欲對渠2 人行賄證述，已如前述。衡之常理，
    證人張錫明、葉振鍊均為現職員警，其所證述之內容係指述
    被告對之行賄，事涉員警自身風紀，苟被告並無前開行求賄
    賂之情事，且證人復均與被告並無夙怨嫌隙，何須甘冒偽證
    重責而虛構前開犯罪情節羅織被告入罪，甚或可預料於被告
    否認犯罪情況下，極有可能為求脫免罪責，不惜反而誣陷證
    人對之索賄，而徒生枝節，是證人張錫明、葉振鍊實無指證
    並虛構前開情節而誣陷被告之必要，證人張錫明、葉振鍊前
    開所言應屬真實。
(三)被告雖辯稱：伊當時對警察說你放了我，我給你100 萬元，
    純粹是要騙警察，其實是要趁機逃跑云云。惟查：被告當時
    被查獲毒品甲基安非他命達淨重130.33公克（有內政部警政
    署刑事警察局鑑定書在卷可按），被告亦因被查獲數量眾多
    毒品，經檢察官以涉嫌販賣毒品提公訴，除據公訴人當庭陳
    明在卷外，並有臺灣高等法院被告前案紀錄表在卷可憑。則
    被告深知所涉犯者為販賣毒品重罪，其亟欲以金錢行賄警方
    ，以求脫身，亦不悖於日常生活經驗法則。且以證人張錫明
    、葉振鍊身為現職員警，其判斷力、辨識力必不低於常人，
    絕無可能僅因被告單純口說要鬆懈渠2 人心防之動作，即如
    此極端反應誤認係被告欲向其行賄，被告必有言行表示足使
    證人張錫明、葉振鍊認識被告向其行求賄賂。是被告前開所
    辯，顯為推諉卸責之詞，要無可採。再依證人張錫明、葉振
    鍊前開所述，被告於上揭時地向其求情，並表示要以100 萬
    元行賄，雖未實際交付金錢，然由被告前開言行，客觀上已
    足認識被告有向證人張錫明、葉振鍊為行求之意思表示，否
    則證人張錫明、葉振鍊何以需有加以拒絕之行為。故被告前
    開行為，業已構成行求賄賂無疑。
(四)綜上所述，被告確有欲行賄1 百萬元予員警張錫明、葉振鍊
    以要求員警不予追查其涉嫌違反毒品危害防制條例犯行之事
    ，被告所辯顯係事後飾卸之詞，委無足採。本件事證明確，
    被告犯行堪以認定。
二﹑查張錫明、葉振鍊係桃園縣政府警察局中壢分局文化派出所
    警察，依警察法第9 條第3 款規定，有協助偵查犯罪之職權
    ，其查獲被告涉嫌持有、販賣毒品時，依法自應對被告為逮
    捕、訊問等偵查犯罪之行為，被告要求張錫明、葉振鍊放其
    一馬，不予偵辦其違反毒品危害防制條例犯嫌，自係要求張
    錫明、葉振鍊為違背職務行為。被告非依據法令從事公務之
    人員，亦非受公務機關委託承辦公務之人，而對依據法令從
    事公務之員警張錫明、葉振鍊就關於違背職務之行為行求賄
    賂，係犯貪污治罪條例第11條第3 項、第1 項之行求賄賂罪
    。原起訴法條為刑法第122 條第3 項之行賄罪，惟經公訴人
    蒞庭時當庭變更起訴法條為貪污治罪條例第11條第3 項、第
    1 項，故本件無庸再行諭知變更起訴法條，先予敘明。又犯
    貪污治罪條例第11條第3 項、第1 項之罪，在偵查中自白者
    ，減輕其刑或免除其刑，同條第4 項亦定有明文。所謂在偵
    查中自白，係指依刑事訴訟法規定，在具犯罪偵查、證據蒐
    集等職權之檢察官、司法警察官、司法警察及其他有偵查職
    權之公務員訊問、調查中自白者而言（最高法院87年度台上
    字第1257號判決亦同此意旨）。查被告於警訊時曾自白行賄
    之事實（見同上偵查卷第10頁），揆之前揭說明，核與貪污
    治罪條例第11條第4 項在偵查中自白之要件相符，自應依前
    開規定減輕其刑。爰審酌被告素行，及意圖誘使公務員違背
    職務收受賄賂，藐視法紀，其心態可議，且於證人張錫明、
    葉振鍊指證歷歷犯行明確之情況下，猶一再砌詞狡卸，毫無
    悔意，及其犯後態度等一切情狀，判處如主文所示之刑，併
    依貪污治罪條例第17條之規定，宣告褫奪公權2 年，以示懲
    儆。
據上論斷，應依刑事訴訟法第299 條第1 項前段，貪污治罪條例
第11條第1 項、第3 項、第4 項、第17條，刑法第11條前段、第
37條第2 項，判決如主文。
本案經檢察官郝中興到庭執行職務。
中    華    民    國    95    年    10    月    17    日
                  刑事第五庭審判長法  官  潘政宏
                                  法  官  陳月雯
                                  法  官  邱滋杉
以上正本證明與原本無異。
如不服本判決，應於送達後10日內，向本院提出上訴狀（應附繕
本），上訴於臺灣高等法院。
                                  書記官  高文靜
中    華    民    國    95    年    10    月    17    日
附錄：本案論罪科刑法條全文
貪污治罪條例第11條第1項、第3項：
對於第二條人員，關於違背職務之行為，行求、期約或交付賄賂
或其他不正利益者，處一年以上七年以下有期徒刑，得併科新臺
幣三百萬元以下罰金。
不具第二條人員之身分而犯前二項之罪者，亦同。


司法院資訊處製作；財團法人民間司法改革基金會備份。
